臺灣高等法院花蓮分院刑事判決　　 95年度上更(二)字第138號
上　訴　人
即　被　告　甲○○
指定辯護人　吳明益律師
上列上訴人因違反毒品危害防制條例案件，不服臺灣花蓮地方法
院94年度訴字第 364號中華民國94年12月30日第一審判決（起訴
案號：臺灣花蓮地方法院檢察署94年度偵字第3115、3434號），
提起上訴，經判決後，由最高法院第2次發回，本院更為判決如
下：
    主  文
原判決撤銷。
甲○○連續販賣第一級毒品，處無期徒刑，褫奪公權終身。扣案
之第一級毒品海洛因柒包（淨重零點參貳公克，含袋重壹點貳柒
公克），沒收銷燬。扣案之小皮包壹個及行動電話壹支（門號：
0000000000號），均沒收。未扣案之販賣第一級毒品所得新台幣
參萬壹仟元沒收之，如全部或一部不能沒收時，以其財產抵償之
。
    事  實
一、甲○○明知海洛因係屬毒品危害防制條例規定之第一級毒品
    ，竟基於販賣海洛因牟利之概括犯意，以其所有之門號
    0000000000號及其女友哥哥周仁皇所有由其使用之門號
    0000000000號行動電話，作為聯絡毒品交易之工具，由欲購
    買海洛因之人撥打上開行動電話，談妥毒品之交易價格、數
    量及地點後，再由甲○○持往約定之地點交易，而於附表所
    示之時間、地點，連續販賣海洛因予羅世昌、羅榮權、董健
    福、李輩基、鄧政鴻等5人施用，詳如附表所示。嗣於94年8
    月27日凌晨1時30分許，在花蓮縣玉里鎮○○路○段與民生街
    口為警查獲，扣得甲○○所有供犯罪所用之小皮包1個（內
    裝第一級毒品海洛因7包淨重0.32公克，含袋重1.27公克，
    袋子與海洛因無法剝離）及0000000000號行動電話1支。
二、案經花蓮縣警察局玉里分局報請台灣花蓮地方法院檢察署檢
    察官偵查起訴。
    理  由
一、認定犯罪事實所憑之證據及理由
（一）被告於本院上更一審及本院審理中，對於0000000000號行
      動電話為其所有，0000000000號行動電話為其女友哥哥周
      仁皇所有由其使用，及曾於附表所示之時地交付海洛因給
      羅世昌、羅榮權、李輩基、董健福、鄧政鴻五人等情，並
      不諱言。
（二）證人羅世昌證稱：伊係以伊太太所有之門號0000000000號
      行動電話撥打被告0000000000、0000000000號行動電話聯
      絡購買海洛因事宜，並約定於附表所示之地點交易海洛因
      ，共向被告購買如附表編號一所示之金額及次數等語（94
      年度偵字第3115號偵查卷第79-80頁、原審卷第127-128頁
      ）。
（三）證人羅榮權證稱：伊以自己所有之門號0000000000號行動
      電話或以公共電話撥打被告門號0000000000號行動電話，
      約定購買之時間、地點後，由被告於附表編號二之時間、
      地點交付海洛因予伊等語（94年度偵字第3115號偵查卷第
      124-125頁、原審卷第155-156頁）。
（四）證人李輩基證稱：伊以其所有之0000000000號或以公共電
      話、撥打被告門號0000000000號、0000000000號行動電話
      ，約定購買金額及地點後，由被告於附表編號三時間、地
      點交付海洛因予伊等語（94年度偵字第3115號偵查卷第
      140-141頁、原審卷第183-184頁）。
（五）證人董健福證稱：伊以其所有之門號0000000000號、000
      0000000號行動電話撥打被告門號0000000000號行動電話
      ，約定購買金額及地點後，由被告於附表編號四時間、地
      點交付海洛因予伊等語（94年度偵字第3115號偵查卷第
      139-140頁、原審卷第131、134頁）。
（六）證人鄧政鴻證稱：伊以其所有之門號0000000號撥打被告
      電話，約定購買金額及地點後，由被告於附表編號5時間
      、地點交付海洛因予伊等語（原審卷第150、152頁）。
（七）被告持用之0000000000號、0000000000號行動電話通勤記
      錄、證人鄧政鴻所持用之（03） 0000000號電話通勤記錄
      及和信電訊股份有限公司傳真函示0000000000號行動電話
      之所有人為周仁皇。
（八）此外復有海洛因7包（淨重0.32公克，含袋重 1.27公克，
      袋子與海洛因無法剝離）扣案，及法務部調查局94年11月
      7日調科壹字第280005641號鑑定通知書在卷可稽。
二、對於被告及其指定辯護人辯解本院之判斷
（一）被告及其指定辯護人辯解要旨
      被告辯稱伊交付海洛因予證人羅世昌等5人僅係幫忙調貨
      而已，伊沒有販賣海洛因云云。指定辯護人為被告辯稱：
      依證人羅世昌等人之證詞，僅能證明被告有交付海洛因之
      事實，無法證明被告有從中獲取差價云云。
（二）本院不採之理由
    １證人羅世昌於原審審理中證稱：伊是向被告買來吸食，沒
      有與被告一起吸食等語（原審卷第 129頁）；證人羅榮權
      於原審審理中證稱：伊打電話給被告後，被告就叫伊過去
      拿，沒有提到要去向別人調貨等語（原審卷第 155頁）；
      證人李輩基證稱：伊打電話過去，被告手邊如果沒有海洛
      因會說他不在家，如果手邊有海洛因就叫我過去等語（原
      審卷第183頁）。則被告既未向購買者表示其係幫忙調貨
      ，甚且只有在手邊有海洛因時才會叫購買者到家中交易，
      實難認被告有何幫忙調貨之情事。
    ２被告於警詢、偵查及原審準備程序中均否認曾交付海洛因
      予上開證人，迨上開證人於原審審理中均證述被告曾交付
      海洛因後，始於原審審理中承認曾交付海洛因予前開證人
      ，惟辯稱其係幫忙調貨云云，則果如被告所辯為真實，豈
      會不於偵查中或原審準備程序中即提出此項對其有利之說
      詞？況查一般民眾普遍認知海洛因、安非他命等毒品之非
      法交易，政府一向查禁森嚴，且重罰不寬貸，衡諸常情，
      被告倘非有利可圖，絕無甘冒重罰風險，經常幫羅世昌等
      人調取海洛因之理？足見被告係販賣海洛因予羅世昌等人
      ，非僅幫忙調海洛因而已。再販賣毒品，舉凡其有償交易
      ，除足反證其確另基於某種非圖利本意之關係外，通常尚
      難因無法查悉其販入價額作為是否高價賣出之比較，諉無
      營利之意思，阻卻販賣犯行之追訴（最高法院87年度台上
      字第3164號判決參照）。是被告販賣海洛因予羅世昌等人
      ，係基於不法營利之意圖，足資認定。
    ３綜上，本件事證已臻明確，被告及辯護人所辯並無可採，
      犯行堪以認定。
三、論罪科刑及撤銷原判決之理由
（一）核被告所為，係犯毒品危害防制條例第4條第1項之販賣第
      一級毒品罪。被告販賣前後持有海洛因之低度行為，應為
      販賣之高度行為所吸收，不另論罪。被告行為後，刑法第
      56條連續犯之規定，業於94年1月7日修正公布刪除，並於
      95年7月1日施行，此刪除雖非犯罪構成要件之變更，但顯
      已影響行為人刑罰之法律效果，自屬法律有變更，依新法
      第2條第1項規定，比較新、舊法結果，仍應適用較有利於
      被告之行為時法律即依舊法論以連續犯（最高法院95年第
      8次刑事庭會議決議參照）。被告多次販賣海洛因之犯行
      ，時間緊接，所犯罪名相同，顯係出於概括犯意反覆為之
      ，為連續犯，應依修正前刑法第56條之規定以一罪論，並
      就法定本刑為併科罰金部分加重其刑（法定刑為無期徒刑
      、死刑部分依法不得加重）。
（二）原審對被告論罪科刑，固非無見。惟扣案小皮包一個及行
      動電話一支（0000000000號），係被告所有且供本件販賣
      海洛因所用之物，應依毒品危害防制條例第19條第1項之
      規定宣告沒收，原審依刑法第38條第1項第2款之規定宣告
      沒收，適用法律尚有違誤。又原判決認定被告販賣海洛因
      予鄧政鴻部分，僅得款3,000元，亦與卷內資料不符。被
      告上訴否認犯罪，指摘原判決不當，雖無理由，惟原判決
      既有違誤，仍應撤銷改判。爰審酌被告並無前科，有臺灣
      高等法院被告全國前案紀錄表一份附卷可查，其犯罪之手
      段、方法、販賣毒品之時間、次數，被告為一己之私販賣
      毒品，嚴重戕害國人身體健康，及其犯罪後矢口否認犯行
      ，顯不知悔改等一切情狀，量處如主文所示之刑，並依法
      褫奪公權終身。
（三）扣案海洛因7包（淨重0.32公克，含袋重1.27公克，袋子
      與海洛因無法剝離），為毒品危害防制條例所規定之第一
      級毒品，有法務部調查局94年11月7日調科壹字第28000
      5641號鑑定通知書在卷可稽，應依毒品危害防制條例第18
      條第1項規定宣告沒收銷燬之。扣案之小皮包1個、行動電
      話0000000000號1支，均係被告所有，業據被告於原審審
      理中供明在卷（原審卷第186頁），小皮包內裝販賣之海
      洛因，行動電話作為聯絡毒品交易之工具，均係供其本案
      犯罪所用之物，應依毒品危害防制條例第19條第1項規定
      宣告沒收之。至未扣案之0000000000號行動電話一支，為
      周仁皇所有，有和信電訊股份有限公司傳真函一份附於本
      院卷可稽，該支行動電話既非被告所有，爰不為沒收之諭
      知。
（四）至於被告販賣海洛因所得金額31,000元（其計算式為：3,
      000+1,000+15,000+7,000+5,000 =31,000）元，應依毒品
      危害防制條例第19條第1項之規定沒收之，如全部或一部
      不能沒收時，以其財產抵償之。
四、不另為無罪之諭知部分：
（一）公訴意旨略以：被告基於概括之犯意，自93年間起，以
      0000000000號、0000000000號行動電話作為聯繫工具，以
      每包毒品海洛因大包裝1,000元、小包裝500元之代價，連
      續多次在其位於花蓮縣玉里鎮○○里○○路415號住處等
      處，販賣第一級毒品海洛因予劉樹穆，因認被告涉犯毒品
      危害防制條例第4條第1項販賣第一級毒品罪嫌云云。
（二）公訴人認被告涉有上開罪嫌，無非係以證人劉樹穆於警詢
      中之證詞及扣案海洛因7包，為其主要證據。然查，證人
      劉樹穆雖於警詢中證述向被告購買海洛因，然其於原審審
      理中拒絕作證，而公訴人復未提出證人劉樹穆前開警詢中
      之證詞有何具有較可信之特別情況，則依刑事訴訟法第
      159條第1項、第159條之2規定，應認其警詢中之證述無證
      據能力。又僅依扣案之海洛因，尚不得據以認定被告確有
      販賣海洛因予證人劉樹穆之犯行。故依公訴人所舉前開證
      據均不足以證明被告有何販賣海洛因予證人劉樹穆之犯行
      。此外，本院復查無其他積極證據足資證明被告確有此部
      分之犯行，本應為被告無罪之諭知，惟公訴人認此部分與
      前開已起訴有罪部分有連續犯之裁判上一罪關係，爰不另
      為無罪之諭知。
據上論斷，應依刑事訴訟法第369條第1項前段、第364條、第299
條第1項前段，毒品危害防制條例第4條第1項、第18條第1項前段
、第19條第1項，刑法第11條前段、第2條第1項前段、第37條第1
項，修正前刑法第56條，判決如主文。
本案經檢察官乙○○到庭執行職務。
中　　華　　民　　國　　96　　年　　2 　　月　　27　　日
                  刑事庭審判長法  官     謝 志 揚
                              法  官     蔣 有 木
                              法  官     林 慶 煙
以上正本證明與原本無異。
如不服本判決，應於送達後十日內，向本院提出上訴狀。其未敘
述理由者，並應於提出上訴狀後十日內向本院補提理由狀 (須附
繕本)。
                              書記官     林 明 智
中　　華　　民　　國　　96　　年　　2 　　月　　27　　日
附錄    本判決論罪科刑法條：
毒品危害防制條例第4條
製造、運輸、販賣第一級毒品者，處死刑或無期徒刑；處無期徒
刑者，得併科新臺幣 1 千萬元以下罰金。
製造、運輸、販賣第二級毒品者，處無期徒刑或 7 年以上有期徒
刑，得併科新臺幣 7 百萬元以下罰金。
製造、運輸、販賣第三級毒品者，處 5 年以上有期徒刑，得併科
新臺幣 5 百萬元以下罰金。
製造、運輸、販賣第四級毒品者，處 3 年以上 10 年以下有期徒
刑，得併科新臺幣 3 百萬元以下罰金。
製造、運輸、販賣專供製造或施用毒品之器具者，處 1 年以上 7
年以下有期徒刑，得併科新臺幣 1 百萬元以下罰金。
前五項之未遂犯罰之。
毒品危害防制條例第18條
查獲之第一、二級毒品及專供製造或施用第一、二級毒品之器具
，不問屬於犯人與否，均沒收銷燬之；查獲之第三、四級毒品及
製造或施用毒品之器具，無正當理由而擅自持有者，均沒入銷燬
之。但合於醫藥、研究或訓練之用者，得不予銷燬。
前項合於醫藥、研究或訓練用毒品或器具之管理辦法，由法務部
會同行政院衛生署定之。
毒品危害防制條例第19條
犯第 4 條至第 9 條、第 12 條、第 13 條或第 14 條第 1 項、
第2項之罪者，其供犯罪所用或因犯罪所得之財物，均沒收之，
如全部或一部不能沒收時，追徵其價額或以其財產抵償之。
為保全前項價額之追徵或以財產抵償，得於必要範圍內扣押其財
產。
犯第 4 條之罪所使用之水、陸、空交通工具沒收之。
附表
┌──┬───┬──────┬────┬─────┬───┐
│編號│時  間│地        點│ 對象   │交易金額、│販賣總│
│    │      │（花蓮縣）  │        │次數      │金額（│
│    │      │            │        │          │新台幣│
│    │      │            │        │          │）    │
├──┼───┼──────┼────┼─────┼───┤
│一  │94年4 │玉里鎮天生好│羅世昌  │500元  2次│3000元│
│    │、5、7│手撞球場、玉│        │1000元 2次│      │
│    │月間  │里慈濟醫院門│        │          │      │
│    │      │口、玉里火車│        │          │      │
│    │      │站          │        │          │      │
├──┼───┼──────┼────┼─────┼───┤
│二、│94年8 │玉里鎮永昌里│羅榮權  │500元  2次│1000元│
│    │月間  │中華路417號 │        │          │      │
│    │      │、玉里鎮中華│        │          │      │
│    │      │路415號被告 │        │          │      │
│    │      │住處後面    │        │          │      │
├──┼───┼──────┼────┼─────┼───┤
│    │94年4 │同上        │李輩基  │500元 10次│15000 │
│三  │月間至│            │        │1000元10次│元    │
│    │7月間 │            │        │          │      │
│    │某日  │            │        │          │      │
├──┼───┼──────┼────┼─────┼───┤
│四  │94年4 │玉里鎮永昌里│董健福  │500元  8次│7000元│
│    │月間某│中華路417號 │        │1000元10次│      │
│    │日起至│巷口、玉里鎮│        │          │      │
│    │95年8 │中華路394巷1│        │          │      │
│    │月27日│號董健福住處│        │          │      │
│    │      │、玉里公園  │        │          │      │
│    │      │            │        │          │      │
├──┼───┼──────┼────┼─────┼───┤
│五  │94年8 │玉里高中附近│鄧政鴻  │500元  2次│5000元│
│    │月間  │            │        │1000元 4次│      │
│    │      │            │        │          │      │
│    │      │            │        │          │      │
│    │      │            │        │          │      │
│    │      │            │        │          │      │
├──┴───┴──────┴────┴─────┴───┤
│總計  31,000元                                          │
└────────────────────────────┘
